臺灣桃園地方法院刑事判決　　　　　　　94年度訴字第1606號
公　訴　人　臺灣桃園地方法院檢察署檢察官
被　　　告　乙○○原名王美菊.
上列被告因違反稅捐稽徵法等案件，經檢察官提起公訴（94年度
偵續字第15號），本院判決如下︰
    主  文
乙○○無罪。
    理  由
一、本件公訴意旨略以：被告乙○○原係設於桃園縣平鎮市○○
    路三十五巷三十三號六樓之八「珈美企業有限公司）（下稱
    珈美公司）之股東，明知丁○○方為珈美公司之負責人，竟
    於民國八十九年九月八日，未經丁○○及珈美公司其他股東
    即甲○○、王文、林佳瑜之同意，偽造珈美公司章程及股
    東選任董事同意書，擅自變更其為珈美公司之負責人，且委
    由不知情之會計師丙○○持向經濟部中部辦公室申請變更負
    責人，使承辦之公務員，將該不實事項登載於職務上所掌之
    公文書，足生損害於主管機關對於公司管理之正確性及丁○○等人之權益；又明知丁○○於九十年間，並未在珈美公司
    工作，亦未取得任何薪資，竟偽造丁○○自珈美公司領取新
    臺幣（下同）四十二萬元之不實薪資扣繳憑單，據以向稅捐
    稽徵機關申報為珈美公司該年度之工資成本，以逃漏營利事
    業所得稅，足以生損害於稅捐稽徵機關對於稅捐稽徵之正確
    性及丁○○，案經丁○○、甲○○提出告訴，因認被告涉犯
    刑法第二百十四條使公務員登載不實罪、刑法第二百十六條
    、第二百十條之行使偽造私文書及稅捐稽徵法第四十七條第
    一款、第四十一條之公司負責人逃漏稅捐罪嫌等語。
二、犯罪事實應依證據認定之，無證據不得推定其犯罪事實，又
    不能證明被告犯罪者，應諭知無罪之判決，刑事訴訟法第一
    百五十四條第二項、第三百零一條第一項分別定有明文。次
    按認定犯罪事實所憑之證據，雖不以直接證據為限，間接證
    據亦包括在內；然而無論直接或間接證據，其為訴訟上之證
    明，須於通常一般之人均不致有所懷疑，而得確信其為真實
    之程度者，始得據為有罪之認定，倘其證明尚未達到此一程
    度，而有合理之懷疑存在時，事實審法院復已就其心證上理
    由予以闡述，敘明其如何無從為有罪之確信，因而為無罪之
    判決，尚不得任意指為違法（最高法院則著有七十六年臺上
    字第四九八六號判例要旨可參）。本件公訴人認被告涉犯上
    開罪嫌無非係以告訴人甲○○、丁○○之指述、證人范鎮鵬
    、丙○○之證述及財政部臺灣省中區國稅局臺中市分局函覆
    丁○○於九十年度之各類所得稅扣繳憑單影本四紙為主要論
    據；惟訊之被告堅詞否認有何偽造文書及違反稅捐稽徵法之
    犯行，並以：伊與甲○○自八十三年起同居至九十年六月結
    束，而甲○○與丁○○原係夫妻關係，其二人係於八十五年
    離婚，珈美公司雖登記負責人為丁○○，然實際負責人為甲○○，於八十九年間因珈美公司欲辦理貸款，然甲○○信用
    欠佳，丁○○亦不願擔責任，故方協議變更伊為負責人，變
    更登記所須之證件、印章等均係甲○○交付與伊，伊再請會
    計師辦理，而當時丁○○係負責珈美公司中部的收帳，一個
    月薪水大約三萬五左右，伊並非虛報薪資等語置辯。
三、本院經查：
  (一)行使偽造私文書部分：
  1.珈美公司原登記負責人為丁○○，嗣於八十九年九月八日被
    告委請會計師丙○○辦理將珈美公司負責人變更為被告等情
    ，業據證人丙○○證述明確，並有有限公司變更登記表、珈
    美公司章程各一紙在卷足憑。
  2.而告訴人甲○○、丁○○二人原為夫妻關係，因被告介入之
    故，告訴人甲○○、丁○○於八十五年十月四日協議離婚，
    雙方並協議，珈美公司中部之收入屬告訴人丁○○所有，至
    珈美公司之債務轉由告訴人甲○○自行負責，且自八十六年
    九月份後即將負責人轉交予告訴人甲○○（詳見九十三年度
    偵字第一六一一號卷第一百八十頁），由此觀之，雖於八十
    九年九月八日前珈美公司登記負責人為告訴人丁○○，然實
    際負責珈美公司營運之人應係告訴人甲○○，此亦據告訴人
    甲○○、丁○○供承在卷。另依卷附珈美公司有限公司變更
    登記表觀之，珈美公司之股東，除被告與告訴人二人外，另
    二名股東分為王文及林佳瑜，然王文係告訴人甲○○之
    女，而林佳瑜則係被告之女，其二人僅係掛名股東，並未實
    際參與珈美公司之營運等相關事務，此業據證人王文、林
    佳瑜供承甚詳，綜上所述，被告稱珈美公司相關事務實均係
    由告訴人甲○○一人決定乙節，應堪採信。
  3.告訴人甲○○雖於警詢、偵查中雖迭稱：被告並未徵得其同
    意即自行變更為珈美公司之負責人，並自行向新竹企銀貸款
    供其個人使用等語，然：
  (1)告訴人甲○○於臺灣桃園地方法院檢察署九十年度他字第二
    六五九號珈美公司對之提出侵占告訴乙案中，先後有於九十
    一年一月二十三日及同年三十一日提出刑事答辯狀，其所述
    內容提及珈美公司係於八十九年間變更負責人為被告，而被
    告旋以其為珈美公司負責人，在外以公司名義借款等語（詳
    見該卷第七十六及八十二頁），均未提及係被告擅自變更負
    責人乙節，甚而於該案九十一年一月三十一日檢察官訊問時
    稱：「（問：為何變更（指負責人變更為被告）？答：她（
    指被告）說變更負責人才可以以她名義去借款，變更負責人
    是乙○○跟說變更後才能以公司名義，且貸下的錢還她個人
    的錢」等語明確，是足徵告訴人甲○○於八十九年間，對珈
    美公司要將負責人變更為被告乙節，知之甚詳。雖告訴人甲○○嗣於本院審理時稱：前揭所稱變更係指珈美公司於八十
    三、四年間亦曾變更負責人為被告乙事云云，然觀之前揭偵
    訊筆錄所載，該日檢察官均係針對珈美公司自八十七年起至
    八十九年間之銷售情形及被告於九十年間以珈美公司名義向
    新竹國際商業銀行貸款乙事詢問，自始至終均未提及珈美公
    司於八十三、四年之情形，告訴人甲○○又豈會突然提及珈
    美公司曾於八十三、四年間變更負責人為被告乙事？是告訴
    人甲○○嗣於本院審理時所述，礙難採信。
  (2)且被告確九十年三月間，以珈美公司為申請人，而伊為代表
    人向新竹國際商業銀行新明分行貸款一百萬元，此有該分行
    於九十三年六月四日以竹商銀新明字第二二五之一號函檢送
    申請貸款資料在卷足憑，而訊之證人即前揭貸款之承辦人員
    張家榮於檢察官偵訊時證稱：當時有去珈美公司查看是否確
    實在營業，所以和謝子文及一個經理去珈美公司，當時有一
    個先生在場修理機器，當時有向該先生說其等是因為公司向
    新竹國際商業銀行借款所以去珈美公司查看等語明確，而甲○○於本院九十四年十月十七日審理時亦坦言張家榮所見該
    名男子即為其本人無訛（詳見本院該日審理筆錄第十四頁）
    ，惟倘如告訴人所述，其對被告變更為珈美公司負責人乙事
    毫無所悉，其又為珈美公司實際負責人，於乍聞珈美公司有
    向新竹國際商業銀行貸款乙事，理應十分震驚並追問證人張
    家榮詳細情形，然告訴人甲○○竟絲毫未加以過問，顯見其
    對此早已知悉，此益徵其前揭於檢察官調查時稱：變更負責
    人之目的即係為以公司名義貸款乙節與事實相符。綜上所述
    ，足認告訴人甲○○係與被告研議以變更負責人方式以便於
    向銀行貸款之故，始將珈美公司之負責人變更登記為被告，
    是被告辯稱：係經由甲○○同意方變更其為珈美公司之負責
    人乙節，應堪採信。
  (3)而被告於九十三年九月七日檢察官偵訊時，提出刑事聲請狀
    一份，陳明告訴人甲○○告知其告訴人丁○○業將負責人讓
    出，只要經告訴人甲○○同意，即可辦理負責人變更等語，
    並檢附告訴人甲○○、丁○○離婚協議書一分為據。而依該
    離婚協書第六點確明載珈美公司之債務由甲○○自行負責，
    八十六年九月份後將負責人轉交甲○○等語明確（詳見九十
    三年度偵字第一六一一號卷第一百八十頁），姑不論其等協
    議是否確生法律上負責人變更之效果，然既經告訴人甲○○
    交予被告閱覽，已足使被告信任告訴人甲○○確係珈美公司
    之實際負責人，告訴人丁○○已不再過問，且告訴人甲○○
    亦表明將知會告訴人丁○○，衡以告訴人丁○○係因被告介
    入其與告訴人甲○○之婚姻，始與告訴人甲○○離婚，告訴
    人丁○○與被告之不睦可見一斑，被告自無可能親自詢問告
    訴人丁○○之理，是被告辯稱：告訴人甲○○既已同意變更
    伊為負責人，復交付與告訴人丁○○之離婚書予之閱覽，並
    告知將會轉知告訴人丁○○乙節，尚非虛妄，堪可採信，據
    此，尚難認被告有何偽造文書之犯意。
  (4)另就公訴人所舉之證人丙○○及范鎮鵬部分，證人丙○○係
    辦理本案珈美公司負責人變更之會計師，然其證言僅可證明
    係由被告前來會計師事務所委託其代為辦理負責人變更，尚
    無法證明被告有何偽造珈美公司負責人及股東選任董事同意
    書之犯行；另就證人范鎮鵬部分，證人范鎮鵬係被告向新竹
    國際商業銀行辦理貸款時之連帶保證人，其已於本院審理時
    亦已說明為何擔任被告貸款連帶保證人之理由，其亦表明對
    被告與告訴人二人、珈美公司內部關係均毫無所悉，是其證
    言亦無法證明被告有何偽造文書之犯行。
  (5)綜上所述，本件既乏證據足以證明被告有何偽造珈美公司章
    程及股東選任董事同意書之犯行，被告持前揭文件向經濟部
    中部辦公室申請變更負責人，自難認其有何使公務員登載不
    實之犯行，併此敘明之。
  (二)違反稅捐稽徵法部分：
    依卷附被告與告訴人丁○○、甲○○所簽立之珈美公司協議
    觀之，其等於八十六年二月二十八日即已協議將珈美公司區
    分為北、中、南三區經營，北區由被告負責，中區則由告訴
    人丁○○管理，南區則由告訴人甲○○負責，而該合約內第
    十九點並載明珈美公司每月應支付告訴人丁○○薪資四萬元
    等語明確（詳見九十三年度偵字第一六一一號卷第一百七十
    頁），而告訴人丁○○於檢察官訊問時亦陳稱：前揭協議書
    確係伊與被告及甲○○所簽，當時確有約定珈美公司中部收
    入由伊負責，中部地區迄今尚有營業，現每月約有五、六萬
    元之收入等語明確，綜上所述，告訴人丁○○確有收取原屬
    珈美公司所有之營業額，且未繳回公司，被告據以申報為其
    所領取之薪資，且申報之金額尚較告訴人實際收取者為低，
    自難認被告有何以詐術或不正當方法逃漏稅捐之犯行。
四、綜上所述，本件公訴人所舉之證據，尚不足以證明被告有何
    偽造文書及違反稅捐稽徵法之犯行，本院自應為無罪判決之
    諭知。
據上論斷，應依刑事訴訟法第三百零一條第一項，判決如主文。
本案經檢察官廖先志到庭執行職務。
中    華     民    國    九十四  年   十二  月   十九   日
                     臺灣桃園地方法院刑事第十庭
                           審判長法  官  江德民
                                 法  官  許炎灶
                                 法  官  柯姿佐
以上正本證明與原本無異。
如不服本判決，應於判決送達後10日內向本院提出上訴狀（應附
繕本），上訴於臺灣高等法院。
　　　　　　　　　　　　　   　　書記官　張淑芬
中    華     民    國    九十四  年   十二  月   二十   日
